【裁判字號】    90,婚,25
【裁判日期】    900604
【裁判案由】    離婚
【裁判全文】
臺灣臺中地方法院民事判決  九十年度婚字第二五號
    原      告  乙○○
    被      告  甲○○○
右當事人間離婚事件，本院判決如左：
    主    文
原告之訴駁回。
訴訟費用由原告負擔。
    事    實
甲、原告方面：
  一、聲明：請求判決准原告與被告離婚。
  二、陳述：
  （一）兩造於民國六十二年十二月二十日結婚，婚後育有二男三女，婚姻關係迄仍
        存續中，詎被告自八十五、六年間起，即經常在外居住而不回家，經原告及
        子女苦勸，仍置若罔聞，原告乃向鈞院提起履行同居義務之訴（八十六年度
        婚字第八０００號），嗣兩造於該訴訟中達成和解，和解內容：（一）被告
        願意與原告履行同居義務，（二）原告亦當庭保證從此不毆打被告。惟被告
        於和解後迄今，仍拒不履行同居義務，經原告以存證信函催告其履行，亦無
        回應，參照司法院大法官會議釋字第十八號解釋意旨，其應認有民法第一千
        零五十二條第一項第五款之請求離婚原因。爰依法提起本訴。
  （二）原告自始即在住所經營民生用品之中盤商與經銷商，每天幾乎都有上盤批發
        商載運貨品與下盤經營零售店者前來批貨，人員進出頻繁，門庭若市，又豈
        可能大門深鎖，使被告無法進入之理？而平日一些瑣碎雜事不能無人照料與
        看守店面，故白天只得委請與原告同住之母親陳王春花代為照料。
  三、證據：提出戶籍謄本乙件、和解筆錄乙件、存證信函乙件、入貨單據八紙、照
      片三紙為證，聲請訊問證人李錦鴻、陳王春花。
乙、被告方面：
  一、聲明：駁回原告之訴。
  二、陳述：被告願履行同居義務，但原告改換門鎖，使被告無法進入。
丙、本院依職權調閱本院八十六年度婚字第八００號履行同居義務事件卷宗，並訊問
    證人陳彩玲、陳政隆。
    理    由
一、本件原告主張兩造為夫妻關係，現仍存續中，被告離家出走，經原告訴請履行同
    居義務，兩造於訴訟中成立和解，被告同意履行同居義務，惟迄未回家與原告同
    住等情，固為被告所不爭執，復據原告提出戶籍謄本乙件、和解筆錄乙件為證。
    惟被告辯稱原告改換門鎖，使伊無法進入等語。經查，兩造於本院八十六年度婚
    字第八００號履行同居義務事件成立訴訟上和解，被告表示願履行同居義務，原
    告則當庭向被告保證從此不毆打被告，此業經本院調閱該事件卷宗屬實，足認原
    告向來未善待被告，為被告出走之原因。是證人即兩造之女陳彩玲到庭證稱：「
    （‧‧‧，前案和解後母親（指被告）要回去與爸爸（指原告）同住，因爸爸仍
    將門鎖住，媽媽沒有辦法回去」、「爸爸在外有女人，爸爸不讓母親回去住，爸
    爸要求與媽媽離婚，爸爸現在在外仍有女人，父母會吵架是因為爸爸在外有女人
    ，‧‧‧」等語，應堪採信。原告雖供稱伊於其住所經營民生用品之批發商，每
    天有上游廠商運來貨品及下游零售商前來批貨，人員進出頻繁，且伊出貨時，亦
    會委請與其同住之母親陳王春花看守店面，是伊不可能深鎖大門，使被告無法進
    入云云，核與證人即原告之母陳王春花證稱伊未與原告同住，原告經營雜貨中盤
    商，伊有時會去幫忙看店，原告若送貨出門，店即關門等情尚非一致，而證人李
    錦鴻雖到庭結證稱原告作調味料之中盤商，有開店做生意，原告若外出送貨，則
    由其母親代為看店云云，與原告所主張大抵吻合，然其係原告聲請調查之證人，
    而其證言與證人陳王春花之證詞，亦非完全相符，顯然其證言係事後勾串之詞，
    自難信憑。另原告提出陳王春花、李錦鴻出具之證明書為證，然查陳王春花名義
    出具之證明書，係原告寫好其內容，並由原告代為簽名。而李錦鴻出具之證明書
    ，係原告寫好其內容後，再交李錦鴻簽名等情，業據證人陳王春花、李錦鴻供明
    在卷，則該二紙證明書所載內容必屬偏頗之詞，要難採憑。是原告此部分供詞尚
    難信為真實。從而，被告上開所辯應屬可信。
二、按夫妻互負同居之義務。但有不能同居之正當理由者，不在此限，民法第一千零
    一條定有明文。本件被告於二造間履行同居義務事件中成立訴訟上和解後，因原
    告深鎖其門，而無法履行同居義務，已如前述，顯然原告仍未改善其虧待被告之
    態度，被告自有無法履行同居之正當理由，要無惡意遺棄之可言。是原告依民法
    第一千零五十二條第一項第五款規定訴請離婚，洵無理由，應予駁回。
三、據上論結，原告之訴為無理由，依民事訴訟法第七十八條，判決如主文。
中      華      民      國    九十      年      六      月      四      日
                                    臺灣臺中地方法院家事法庭
~B法      官  許文碩
右為正本係照原本作成
如不服本判決，應於判決送達後二十日內，向本院提出上訴狀。
中      華      民      國    九十      年      六      月      五      日
~B法院書記官


司法院資訊處製作；財團法人民間司法改革基金會備份。
